最高法院刑事判決　　　　　　　　　　　　　　　八十六年度台上字第六○○一號
　　上　訴　人　施明輝　男
　　　　　　　　郭吉井　男
右上訴人等因周吉雲自訴業務過失致人於死案件，不服台灣高等法院高雄分院中華民
國八十五年十月二十三日第二審判決（八十五年度交上訴字第九○號，自訴案號：台
灣高雄地方法院八十五年度自字第四九八號），提起上訴，本院判決如左：
    主  文
上訴駁回。
    理  由
按刑事訴訟法第三百七十七條規定：上訴於第三審法院，非以判決違背法令為理由，
不得為之。是提起第三審上訴，應以原判決違背法令為理由，係屬法定要件。且必須
依據卷內資料為具體之指摘，並足據以辨認原判決已具備違背法令之形式，始屬相當
。本件原判決以自訴人周吉雲在第一審自訴意旨略稱：上訴人施明輝為「金台灣旅社
有限公司」（下簡稱金台灣旅行社）職員，上訴人郭吉井則為金台灣旅行社負責人。
自訴人之子周雯祥於民國八十五年三月間，委託聯強旅行社代辦前往帛琉群島之國外
旅行程，最後因人數不足而與金台灣旅行社合團，並由金台灣旅行社指派領隊帶團出
遊。詎郭吉井竟無視法令規定，指派未通過交通部觀光局所舉辦之領隊考試而取得執
照之施明輝帶團出遊。且該旅遊團到達帛琉群島後，施明輝擅自更改行程，帶團至無
救生人員之小島，安排團員下海戲水，周雯祥因不諳水性而遭溺斃等情，認上訴人等
均涉犯刑法第二百七十六條第二項之業務過失致人於死罪嫌云云。經審理結果，認依
自訴人指訴之事實，上訴人郭吉井係金台灣旅行社之負責人，其未依法令規定指派未
取得專業領隊合格執照之上訴人施明輝帶團出國至帛琉共和國旅遊；及上訴人施明輝
明知其未領得專業領隊合格執照，竟接受指派帶旅遊團出國旅遊，致造成自訴人之子
周雯祥溺水死亡等情。如果無訛，則上訴人等應注意而疏未注意之過失行為，似係在
中華民國領域之國內，依刑法第三條、第四條規定，本國刑法是否對渠等無審判權﹖
非無研求之餘地。因而撤銷第一審認本國刑法對上訴人等無審判權，而諭知自訴不受
理之判決，改判諭知發回第一審法院更為適當之判決，業已詳予明其所憑之依據，
核無違法情形。上訴意旨略稱：伊等並無過失責任，本件無需發回第一審法院重行調
查等語，並非依據卷內資料為具體之指摘，乃徒憑己見漫為爭執，難認符合首揭法定
合法第三審上訴之要件。其等之上訴違背法律上之程式，應予駁回。
據上論結，應依刑事訴訟法第三百九十五條前段，判決如主文。
中      華      民      國    八十六    年      十      月      九      日
                              最高法院刑事第十庭
                                  審判長法官  吳  雄  銘
                                        法官  池  啟  明
                                        法官  陳  宗  鎮
                                        法官  石  木  欽
                                        法官  吳  火  川
      右正本證明與原本無異
                                              書  記  官
中      華      民      國    八十六    年      十      月     十六     日
                                                                        Ｌ
